【裁判字號】    97,台上,1360
【裁判日期】    970328
【裁判案由】    公共危險
【裁判全文】
最高法院刑事判決            九十七年度台上字第一三六０號
上  訴  人  甲○○
上列上訴人因公共危險案件，不服台灣高等法院台中分院中華民
國九十六年五月十六日第二審更審判決（九十六年度重上更(一)字
第二十二號，起訴案號：台灣南投地方法院檢察署八十九年度偵
字第一八０六號），提起上訴，本院判決如下：
    主  文
原判決撤銷，發回台灣高等法院台中分院。
    理  由
本件原判決認定上訴人甲○○有原判決事實欄所載犯行，因而撤
銷第一審諭知上訴人無罪之判決，改判依牽連犯關係，從一重論
處上訴人共同放火燒燬現未有人所在之他人所有建築物罪刑，固
非無見。
惟查：(一)審理事實之法院，對於案內與認定事實、適用法律、罪
名成立與否或於公平正義之維護或對被告之利益有重大關係之一
切證據，除認為不必要者外，均應詳為調查，然後基於調查所得
之心證以為判斷之基礎；茍與認定事實、適用法律有重要關係，
或於公平正義之維護或對被告之利益，有重大關係之事項，在客
觀上認為應行調查之證據，又非不易調查或不能調查，而未依法
加以調查，或證據雖已調查而其內容尚未明瞭者，即與未經調查
無異，如遽行判決，即屬刑事訴訟法第三百七十九條第十款所稱
之當然違背法令。又按證據之證明力雖由法院自由判斷，然證據
之本身如對於待證事實不足為供證明之資料，或證據之本身存有
瑕疵，在此瑕疵未能究明以前，而遽採為判決之基礎，則其自由
判斷之職權行使，自與證據法則相違，其判決當然違背法令。本
件上訴人所有之迦盛倉庫起火後，經南投縣警察局消防隊於現場
勘驗後，認南投市○○路一四五之一號Ｂ棟廠房迦盛倉庫南面牆
中段烤板外觀燒燬彎曲變色最為嚴重，且短牆水泥面呈剝落及稀
白痕跡；迦盛倉庫內南半部中段靠烤漆板牆面彎曲變色嚴重處，
布料燒燬至最底部且底座木材墊板呈炭化嚴重，足見火勢由此處
向四週延燒；可見火勢由迦盛倉庫南面烤漆板牆中段彎曲變色嚴
重處內部起火燃燒；迦盛倉庫內電源開關內受輕微延燒，且未發
現可疑電線短路痕跡。起火處未發現有自然發火物，故自然發火
可排除，亦未發現有電源線故無電線走火可能，倉庫管理員蔡錫
勳於民國八十七年四月二十八日十九時十五分下班，故其遺留火
種如煙蒂等於同年四月二十九日零時四十分起火可能性亦無；研
判起火點在倉庫南半部中段靠烤漆板牆面彎曲變色嚴重處某一高
度因為未發現具體起燃成災跡證，故起火原因未便臆測等情，有
南投縣警察局火災原因調查報告書、火災現場平面物品配置圖各
一份暨照片六十一幀在卷足按。該報告書中對於本件火災之起火
點及起火物品雖均有明確之判斷，惟對於究係何種引火媒介，如
汽油、火種或香煙等所引起則無記載，經採集現場起火點燃燒物
品送鑑，亦未發現上開引火媒介，則本件火災之發生是否確係外
力所為，非不得再將相關卷證資料送請有關機關進一步鑑定，資
為綜合判斷之依據。原審未再詳予調查審認，竟認但不得因火災
調查報告未記載任何引火媒介，即直斷無積極證據證明係外力所
為云云（原判決第三十頁），遽為判決，自難昭折服，有證據調
查未盡之違誤，並與證據法則有違。(二)有罪之判決書事實欄為適
用法令之依據，應將法院依職權認定與犯罪構成要件有關之事項
，詳記於事實欄，然後於理由內逐一說明其憑以認定之證據，使
事實及理由兩相一致，方為合法。而共同正犯之成立，以有犯意
之聯絡，及行為之分擔為要件。此項要件自應於事實欄內為詳實
之記載，然後於理由內說明其憑以認定之證據，始稱適法。又事
實審法院對於證據之取捨，依法雖有自由判斷之權，然積極證據
不足證明犯罪事實時，被告之抗辯或反證縱屬虛偽，仍不能以此
資為積極證據應予採信之理由。原判決雖謂上訴人與林枋得共犯
本件放火燒燬現未有人所在之他人所有建築物以詐領鉅額保險金
罪行云云。惟原判決事實欄內並未明確記載上訴人與林枋得就本
件犯行究如何為犯意之聯絡，與行為之分擔，理由內僅以：依證
人即上訴人之父親張俊清於原審所證：八十七年四月二十八日當
晚上訴人當時在家，我當晚接到他朋友打來的電話，他聽到他朋
友打電話來說發生火災，他才過去等語，顯見上訴人放火後即行
回家，並在家中接獲發生火災之通知電話後，始行前往現場。其
辯稱係在草屯保齡球館打球時，接獲通知發生火災云云，及證人
林枋得證述其當時與上訴人在草屯之保齡球館打保齡球，接獲蔡
錫勳通知發生火災等語，均非真實，核屬相互勾串，益證上訴人
與林枋得確有共同放火之犯意聯絡及行為分擔云云（原判決第三
四頁）。仍未詳加說明其憑以認定上訴人與林枋得如何為犯意聯
絡及行為分擔之積極證據，致使判決失其依據，且有理由不備之
違法。上訴意旨執以指摘原判決不當，非無理由，應認原判決仍
有撤銷發回更審之原因。又原判決不另諭知無罪部分，基於審判
不可分原則，併予發回。
據上論結，應依刑事訴訟法第三百九十七條、第四百零一條，判
決如主文。
中    華    民    國  九十七  年    三    月  二十八  日
                      最高法院刑事第七庭
                          審判長法官  洪  清  江
                                法官  石  木  欽
                                法官  韓  金  秀
                                法官  陳  晴  教
                                法官  李  錦  樑
      本件正本證明與原本無異
                                      書  記  官
中    華    民    國  九十七  年    四    月   十一   日
                                                     m


司法院資訊處製作；財團法人民間司法改革基金會備份。
